【裁判字號】    92,交訴,1
【裁判日期】    920421
【裁判案由】    過失致死
【裁判全文】
臺灣基隆地方法院刑事判決                            九十二年度交訴字第一號
    公  訴  人  臺灣基隆地方法院檢察署檢察官
    被      告  己○○
右列被告因過失致死等案件，經檢察官提起公訴（九十一年度偵字第四二一三號），
本院判決如左：
    主  文
己○○服用酒類，不能安全駕駛動力交通工具而駕駛，處有期徒刑參月；又因過失致
人於死，處有期徒刑拾月。應執行有期徒刑壹年。
    事  實
一、己○○明知服用酒類或其他相類之物，將使駕駛車輛之注意力減低，反應能力趨
    緩，而危及其他用路人之行車往來安全，竟仍在民國九十一年十月二十九日晚上
    八時多許，在基隆市○○○路海龍珠餐廳與朋友飲酒，已不能安全駕駛之程度後
    ，仍於同日晚上十時多，駕駛甲○所有車號ＨＲ—３７５３號自小客車上路，且
    己○○亦應注意，無駕駛執照不得駕駛汽車，及行車速度在市區道路不得超過五
    十公里，行經彎道均應減速慢行，且行經彎道亦不得超車，均無不能注意之情況
    ，竟不注意，逕以超過速限之時速七十公里沿基金一路往麥金路方向行駛，行經
    基隆市○○○路八十五號附近轉彎處前，原行駛於內側車道，竟於道路彎道處變
    換車道超車，將其所駕駛之自小客車車頭往外偏切換至外側車道，又未減速，致
    其所駕駛之汽車失控駛上路旁人行道，先撞及停放於人行道上乙○○所有車號Ｃ
    Ｋ—１５１２號自小貨車左後方，因此乙○○之汽車因撞擊力往右前方推移後，
    而己○○仍未能煞停汽車往前繼續行駛，致再撞擊於該處行走之行人許顏來春。
    經警據報到場處理，並於九十一年十月二十九日晚間十一時十六分，對己○○施
    以呼氣酒精濃度測試，達每公升０‧三五毫克，始知悉上情。且許顏來春經送往
    基隆長庚醫院急救仍於翌日（九十一年十月三十日）凌晨二時三十分許，因顱內
    出血及腦血腫不治死亡。
二、案經死者許顏來春之子丙○○訴請基隆市警察局第四分局報請台灣基隆地方法院
    檢察署檢察官偵查起訴。
    理  由
一、訊據被告己○○固對酒後無照駕車，許顏來春發生車禍死亡等情坦承不諱，惟辯
    稱：行經基金一路八十五號轉彎處，順著中間分隔島之內車道轉彎突然打滑，撞
    到分隔島的樹然後往右彈撞到路旁的小貨車，再來意識不清，頭昏昏的跑下車向
    右邊跑想要去民宅借電話求救，後來還未打電話警察就來了，且許顏來春並非其
    直接撞擊，而係因其撞及乙○○所有停放於該處之車號ＣＫ—１５１２號自用小
    貨車，而該小貨車因撞擊力往前推進方撞及許顏來春云云。然查：
（一）被告己○○酒後駕駛之事實，除經被告坦承在卷外，亦據證人王嘉明證述綦詳
      ，並有基隆市警察局序號０二０００八Ｄ號、案號００一五號呼氣酒精濃度測
      試紀錄單、基隆市警察局基警交字第Ｒ00000000號舉發違反道路交通
      管理事件通知單等物在卷可稽，首堪認定。雖參照德國、美國之認定標準，對
      於呼氣酒精濃度已達每公升０‧五五毫克或血液酒精濃度達０‧一一﹪以上，
      肇事率為一般正常人之十倍，認為必屬不能安全駕駛之程度，而本件被告己○
      ○雖在上揭數值以下，但參照本件事故發生過程，被告己○○不僅駛上人行道
      ，且未能即時煞停車輛，撞擊停置於人行道上小貨車，又撞擊行人，再往左撞
      擊分隔島，其所駕駛之汽車方停止，此有道路交通安全事故調查報告表一紙在
      卷可參，顯然被告已因喝酒致反應能力減低有不能安全駕駛之客觀事實，是以
      被告仍應成立服用酒類不能安全駕駛汽車而駕駛之公共危險罪。
（二）按道路交通安全規則第五十條第一項規定，汽車駕駛執照為駕駛汽車之許可憑
      證。同規則第九十三條第一項第一、三款規定，行車速度，依標誌或標線之規
      定，無標誌或標線者，應依左列規定：一在市區道路時，時速不得超過五十公
      里；三行經彎道均應減速慢行。同規則第一百零一條第一款規定，汽車超車及
      讓車應依左列規定：一行經彎道不得超車。而查，依據被告於警訊、偵查中自
      陳：當時時速約七十公里，我行駛於內側車道，當時前方有一部車子，我將自
      小客往外側車道開，因而不小心撞上停於人行道上之自小貨車的左後方，再撞
      上行走於旁邊的行人許顏來春等語。此部分陳述核與證人乙○○證述：其所有
      小貨車僅左後方被撞擊，而汽車前方並無撞及死者之痕跡等語。及證人戊○○
      即繪製交通事故現場圖之警員證述：被告酒後駕車行經案發現場，依現場跡證
      即輪胎拖痕長達九‧五公尺顯示，應是被告車速過快導致本件車禍，否則人行
      道較高若非被告車速過快無法駛上人行道撞及停放於人行道上之乙○○所有小
      貨車左邊後方車角，再參照現場血跡研判，當時行人許顏來春係走在小貨車前
      方路段，因此接著遭被告撞擊，被告立即將車往左駕駛，撞及分隔島上護欄而
      停止等語。暨道路交通事故調查報告表一紙、道路交通事故簡易談話紀錄表一
      份、肇事現場及車輛毀損情形照片二十張等在卷證物，核對較為相符，是以堪
      信被告己○○於警訊、偵查中所述較為真實可採，因此被告己○○確實有行經
      彎道未減低車速，又超車之違規狀況，方導致汽車失控駛上人行道，而接續撞
      擊乙○○小貨車及行人許顏來春，又依當時情況亦無不能注意減速慢行之情況
      ，是以被告己○○顯有過失，應堪認定。且參照現場圖標示之乙○○小貨車原
      停車位置與遭撞擊移動後之相關位置，研判移動路線，顯未經過死者許顏來春
      血跡位置，是以許顏來春應非遭乙○○之小貨車撞及，乃被告己○○所駕汽車
      直接撞及，因此被告己○○於審理中所辯，均屬卸責之詞，不足採信。
（三）末查，許顏來春乃因被告己○○駕車撞擊致顱內出血與血腫死亡，則有台灣基
      隆地方法院檢察署檢察官督同法醫相驗死亡原因屬實，並製有相驗屍體證明書
      、驗斷書鑑定書一份、相片二十張在卷可憑，是被告之過失行為與死者許顏來
      春死亡間，確有相當因果關係。則被告過失致死犯行亦足認定。
二、核被告己○○所為係犯刑法第一百八十五條之三罪酒後駕車公共危險罪、同法第
    二百七十六條第一項過失致死罪。被告所犯前揭二罪，其中違反刑法第一百八十
    五條之三屬侵害社會公共安全法益，觸犯刑法第二百七十六條第一項所侵害法益
    為個人生命法益，二罪不具保護法益同一性，且前者為繼續犯，後者為即成犯，
    二者僅於肇事之時點、場所因個別之獨立行為合致而已，應予分論併罰。被告並
    無駕照且又酒醉駕駛致人死亡，已如前述，應依道路交通管理處罰條例第八十六
    條第一項規定，就過失致死部分加重其刑。爰審酌被告明知自己無駕照且已喝酒
    ，仍然貿然借用他人汽車駕駛於道路上，對於所有公眾用路人生命、財產安全危
    害甚鉅，且又確實引發許顏來春之死亡，造成此不可彌補之危害，又迄至目前為
    止均未與被害人家屬達成和解等一切情狀，分別量處有期徒刑如主文所示之刑及
    定應執行之刑。另經證人丁○○○○即據報第一位抵達現場之警員證述：抵達現
    場時，肇事者不在現場，但目擊者告知肇事人往對面巷道走去，而其抵達巷口時
    ，被告自巷內走出來，我看到被告身上有傷就問他是否為肇事者，他答稱是，我
    即帶被告回到肇事現場。是以警員到達現場時，已有目擊證人指出被告即肇事人
    所在位置，且經警員主動查問，被告方供述自己為肇事之人，是以本件犯罪事實
    及犯罪行為人業為警員所發現，被告縱然在警員訊問時陳述其為犯罪行為人，亦
    僅屬自白犯罪，而與自首需在犯罪行為或犯罪行為人在偵查犯罪機關未發覺前主
    動告知之情況不符合，是以被告陳稱其有自首，顯屬誤認，附此敘明。
據上論結，應依刑事訴訟法第二百九十九條第一項前段，刑法第一百八十五條之三、
第二百七十六條第一項、第五十一條第五款，道路交通管理處罰條例第八十六條第一
項，罰金罰鍰提高標準條例第一條前段，判決如主文。
本案經檢察官熊南彰到庭執行職務。
中      華      民      國      九十二      年      四    月    二十一  日
                                      臺灣基隆地方法院刑事第二庭
                                            法  官    王  翠  芬
右正本證明與原本無異。
對於本件判決如有不服，應於收受送達後十日內，向本院提出上訴書狀，上訴於臺灣
高等法院，並按他造當事人之人數附具繕本。
                        書記官    陳  碧  玉
中      華      民      國      九十二      年      四    月    二十三  日
附錄論罪法條
刑法第一百八十五條之三：
服用毒品、麻醉藥品、酒類或其他相類之物，不能安全駕駛動力交通工具而駕駛者，
處一年以下有期徒刑、拘役或三萬元以下罰金。
刑法第二百七十六條
因過失致人於死者，處二年以下有期徒刑、拘役或二千元下以罰金。
從事業務之人，因業務上之過失犯前項之罪者，處五年以下有期徒刑或拘役，得併科
三千元以下罰金。


司法院資訊處製作；財團法人民間司法改革基金會備份。
